臺灣高等法院刑事裁定
111年度聲字第2398號
聲  請  人  臺灣高等檢察署檢察官
受  刑  人  張耀仁



上列聲請人因受刑人數罪併罰有二裁判以上，聲請定其應執行之
刑（聲請案號：臺灣高等檢察署111年度執聲字第1137號），本
院裁定如下：
    主  文
張耀仁犯如附表所示各罪所處之刑，應執行有期徒刑貳年。
    理  由
一、聲請意旨略以：受刑人張耀仁因妨害自由等數罪，先後經判
    決確定如附表，應依刑法第53條、第51條第5款、第50條第1
    項第1款、第2項規定，定其應執行之刑，爰依刑事訴訟法第
    477條第1項聲請裁定等語。
二、按裁判確定前犯數罪者，併合處罰之，而數罪併罰有二以上
    裁判者，應定其應執行之刑，其宣告多數有期徒刑者，於各
    刑中之最長期以上，各刑合併之刑期以下，定其刑期，但不
    得逾30年，刑法第50條、第51條第5款、第53條分別定有明
    文。刑法第50條規定為：「裁判確定前犯數罪者，併合處罰
    之。但有下列情形之一者，不在此限：一、得易科罰金之罪
    與不得易科罰金之罪。二、得易科罰金之罪與不得易服社會
    勞動之罪。三、得易服社會勞動之罪與不得易科罰金之罪。
    四、得易服社會勞動之罪與不得易服社會勞動之罪。（第一
    項）」、「前項但書情形，受刑人請求檢察官聲請定應執行
    刑者，依第51條規定定之。（第二項）」，對於裁判確定前
    犯數罪，而有該條第1項但書各款所列情形，除受刑人請求
    檢察官聲請定應執行刑者外，不得併合處罰。是依上開規定
    ，於裁判確定前所犯數罪兼有得易科罰金之罪與不得易科罰
    金之罪時，是否依刑法第51條定應執行刑，繫乎受刑人請求
    與否，而非不問受刑人利益與意願，一律併合處罰。次按刑
    事訴訟法第370條第2項、第3項，已針對第二審上訴案件之
    定應執行之刑，明定有不利益變更禁止原則之適用，於分屬
    不同案件之數罪併罰有應更定執行刑者，本於同為定刑裁定
    應為相同處理之原則，法院於裁定定應執行之刑時，自仍應
    有不利益變更禁止原則法理之考量，亦即另定之執行刑，其
    裁量所定之刑期，不得較重於前定之執行刑加計後裁判宣告
    之刑之總和，否則即與法律秩序理念及法律目的之內部界限
    有違（最高法院103年度第14次刑事庭決議及最高法院93年
    度台非字第192號判決意旨參照）。
三、經查：
　㈠受刑人張耀仁因妨害自由等數罪，先後經判決確定如附表所
    示之刑，且各罪均係在附表編號1所示之罪判決確定前所犯
    ，而本院為犯罪事實最後判決之法院。其中附表編號3所示
    之罪係處得易科罰金之刑，附表編號1、2所示之罪係處不得
    易科罰金之刑，合於刑法第50條第1項但書之情形，依刑法
    第50條第2項規定，須經受刑人請求檢察官聲請定其應執行
    刑，始得依刑法第51條規定定之。本件受刑人業已請求檢察
    官就附表所示之罪，聲請合併定應執行刑，此有聲請定應執
    行刑切結書影本1份在卷可稽（本院卷第11頁），是本件聲
    請人聲請定應執行刑，本院審核認為正當。
　㈡再者，受刑人所犯附表編號1至2所示之罪，前經108年12月8
    日士林地院108年度聲字第1500號裁定確定，定應執行有期
    徒刑1年10月，有本院被告前案紀錄表附卷可稽，則參照前
    揭說明，本院就附表所示各罪再定應執行刑時，自應受上開
    判決所定應執行刑，加計其他判決宣告刑之內部界限所拘束
    。
　㈢本院函詢受刑人關於本件定應執行刑案件之意見，受刑人就
    本件聲請定其應執行刑案件表示無意見（本院卷第183頁）
    ，爰依前揭法條規定及實務見解，並審酌受刑人所犯附表編
    號1、2均為施用第一級毒品罪、編號3為共同剝奪他人行動
    自由罪，且編號1、2所犯罪質相同，均為毒品相關犯罪，責
    任非難重複性甚高，暨其動機、態樣、侵害法益、行為次數
    等情狀，及審酌其所犯附表編號1至2所示之罪，前經裁定定
    應執行刑有期徒刑1年10月。復就其所犯之罪整體評價其應
    受非難及矯治之程度，並兼衡刑罰經濟與公平、比例等原則
    ，定其應執行之刑如主文所示。又數罪併罰中之一罪依刑法
    規定得易科罰金者，若因與不得易科罰金之他罪併合處罰而
    結果不得易科罰金，原得易科罰金部分所處之刑，自亦無庸
    為易科罰金折算標準之記載（司法院釋字第144號、第679號
    解釋意旨參照）。準此，受刑人所犯附表編號3所示之罪雖
    係處得易科罰金之刑，然因與附表編號1、2所示之罪判處不
    得易科罰金之刑合併定其應執行刑，自亦無庸為易科罰金折
    算標準之記載，附此敘明。
據上論斷，應依刑事訴訟法第477條第1項，刑法第53條、第51條
第5款、第50條第1項但書第1款、第2項，裁定如主文。
中　　華　　民　　國　　111 　年　　8 　　月　　8 　　日
                  刑事第七庭    審判長法　官  孫惠琳
                                      法　官  連雅婷
                                      法　官  張育彰
以上正本證明與原本無異。
如不服本裁定，應於收受送達後5 日內向本院提出抗告狀。
                                      書記官  蔡麗春
中　　華　　民　　國　　111 　年　　8 　　月　　8 　　日

附表：受刑人張耀仁定應執行刑案件一覽表
編　　　　　號  1 2 3 罪　　　　　名  毒品危害防制條例 毒品危害防制條例 妨害自由 宣　　告　　刑  有期徒刑1年2月 有期徒刑1年 有期徒刑5月，如易科罰金，以新台幣1000元折算1日 犯　罪　日　期  107/07/04   上午9時許 107/11/21   下午4時許 107/07/04  偵查(自訴)機關 年　度　案　號  士林地檢107年度毒偵字第1876號 士林地檢108年度毒偵字第162號 士林地檢107年度偵字第17849、17850號、108年度偵字第4840號、109年度偵字第11089、11090號 最　後 事實審 法　院 士林地院 士林地院 本院  案　號 108年度審訴字第25號 108年度審訴字第172號 109年度上訴字第2887號  判決 日期 108/03/08 108/07/10 110/11/18 確　定 判　決 法　院 士林地院 士林地院 最高法院  案　號 108年度審訴字第25號 108年度審訴字第172號 111年度台上字第2062號  判決確定日期 108/04/09 108/08/05 111/4/27 是否為得易科罰金之案件  否 否 是 備註    士林地檢108年度執字第2305號 士林地檢108年度執字第5196號 士林地檢111年度執字第1951號   編號1至2所示之罪前經士林地院108年度聲字第1500號裁定定應執行有期徒刑1年10月